【裁判字號】    91,上重訴,42
【裁判日期】    920128
【裁判案由】    毒品危害防制條例
【裁判全文】
臺灣高等法院臺中分院刑事判決                    九十一年度上重訴字第四二號
    上  訴  人
    即  被  告  甲○○  男四十.
    選任辯護人  蔡瑞煙  律師
右上訴人因毒品危害防制條例案件，不服臺灣臺中地方法院九十一年度重訴字第九九
四號中華民國九十一年十月十一日第一審判決（起訴案號：臺灣臺中地方法院檢察署
九十年度偵字第二二七六一號），提起上訴，本院判決如左：
    主      文
上訴駁回。
    事      實
一、甲○○與自稱為「林金興」之綽號「林董」之成年男子（下稱「林董」）原係在
    中國大陸認識之朋友，而「林董」前曾在中國大陸向不知名之人販入第一級毒品
    海洛因，因在臺灣中部地區無熟識值得信任之朋友，適逢甲○○在中國大陸購置
    房屋，無力繳交貸款，由其代為繳交房屋貸款（至目前為止已代繳約新臺幣五十
    萬元），即趁機委由甲○○在臺中地區提供處所，作為「林董」以不詳方式自中
    國大陸地區運送前揭海洛因至臺灣地區（此部分甲○○未參與）後，轉運至臺灣
    中部地區之貯存場所，俾販賣時提貨之便利。「林董」遂先自行委由姓名年籍不
    詳綽號「阿弟」之成年男子（下稱「阿弟」），於民國九十年十二月二日左右，
    將海洛因磚八十塊（每塊毛重約三百五十公克）轉運至甲○○位於臺中縣太平市
    ○○街六七巷二弄二號三樓住處放置，由甲○○負責保管，甲○○並與「林董」
    、「阿弟」三人共同基於意圖營利販賣第一級毒品海洛因之概括犯意聯絡，自九
    十年十二月四日起，每次待「林董」與買主取得連繫後，即由甲○○將置於其住
    所之海洛因，交由「林董」指示前來取貨之「阿弟」販賣牟利，並先後三次在不
    詳時間、不詳地點，以不詳之獲利價格，由「阿弟」將海洛因出售予不詳之人，
    每次約一至二塊海洛因磚，「阿弟」事後並將販賣海洛因部分所得之新臺幣（下
    同）七十九萬八千元交予甲○○統籌處理；甲○○另於九十年十二月二日，收受
    「阿弟」所運送至其上揭住所放置之第二級毒品安非他命三大包（其中之一大包
    內有十八小包。合計淨重一七一一點五八公克，平均純度百分之八十一點五，純
    質淨重一三九四點九三公克），而非法持有第二級毒品安非他命。迨於九十年十
    二月二十一日下午四時五十分許，甲○○依「林董」之指示，將置放其住處之海
    洛因磚中之十塊（毛重約三六六０公克）攜出，欲至約定之臺中市○○路與軍功
    路口交付予「阿弟」販賣，在行經臺中縣太平市○○街六七巷口時，即為臺灣臺
    中地方法院檢察署檢察官指揮法務部調查局臺北市調查處、中部機動工作組、臺
    中縣調查站等單位組成之聯合專案小組幹員當場查獲而未遂，並扣得海洛因磚十
    塊（毛重約三六六０公克，純度為百分之八十三點一六），復帶同專案人員至其
    臺中縣太平市○○街六七巷二弄二號三樓住處，扣得海洛因磚六十二塊、散裝之
    海洛因二十三包（毛重共約二三六二０公克，純度為百分之八三點一六）、安非
    他命三大包（其中一大包內有十八小包。合計淨重一七一一點五八公克，平均純
    度百分之八一點五，純質淨重一三九四點九三公克）及如附表一編號三所示販賣
    第一級毒品海洛因所得之現金七十九萬八千元、如附表一編號四、五所示之物。
二、案經法務部調查局臺北市調查處、中部機動工作組報請臺灣臺中地方法院檢察署
    檢察官偵查起訴。
    理      由
一、訊之上訴人即被告（下稱被告）甲○○對於在九十年十二月二日左右，提供其上
    揭住處，供「林董」放置向不知名之人所販入之海洛因，並由「林董」代為繳交
    其在大陸購置房屋之貸款已約五十萬元，嗣果由「阿弟」將所販入之海洛因磚八
    十塊（每塊毛重約三百五十公克）送至甲○○上揭臺中縣太平市○○街六七巷二
    弄二號三樓住處放置，且自九十年十二月四日起，每次待「林董」與買主取得連
    繫後，即由甲○○先後三次將置於其住所之海洛因，交由「林董」指示前來取貨
    之「阿弟」將海洛因出售予不詳之人，每次約一至二塊海洛因磚；被告並另於九
    十年十二月二日，收受「阿弟」所運送至其上揭住所放置之第二級毒品安非他命
    三大包（其中之一大包內有十八小包。合計淨重一七一一點五八公克，平均純度
    百分之八十一點五，純質淨重一三九四點九三公克），而非法持有第二級毒品安
    非他命。迨於九十年十二月二十一日下午四時五十分許，甲○○接到「林董」指
    示，將置放其住處之海洛因磚中之十塊（毛重約三六六０公克）攜出，欲至臺中
    市○○路與軍功路口之約定地點交付予「阿弟」販賣，在行經臺中縣太平市○○
    街六七巷口時，即為臺灣臺中地方法院檢察署檢察官指揮法務部調查局臺北市調
    查處、中部機動工作組、臺中縣調查站等單位組成之聯合專案小組幹員當場查獲
    等事實雖不否認，惟辯稱：「並未販賣海洛因，也沒有送貨，是『阿弟』將海洛
    因拿去販賣的，我只負責保管海洛因而已」云云。
二、經查：
  (一)證人即在被告住處同時被查獲之林信陽於法務部調查局中部機動組調查時已證稱
    ：「我搬入甲○○於臺中縣太平市○○街六七巷二弄二號三樓租屋處，曾在屋內
    廚房流理臺邊看到有一紙箱內裝有大量海洛因毒品，另在客廳內有散置小包裝之
    海洛因毒品」、「甲○○持有該批毒品除他自己拿部分吸食外，大部分是用來供
    應販賣之用，對於甲○○所持有之毒品種類及數量我不是很清楚，我未曾參與甲
    ○○之販毒不法行為。」、「因為我跟他（指被告）同進同出，我曾看他將毒品
    賣給別人，但賣給何人我不清楚。」等語明確（偵查卷第一六頁、第一七頁），
    而被告於偵查中亦自承係幫「林董」交付海洛因予「阿弟」及收取貨款等語（偵
    查卷第一二頁），復供稱：「：：：所以販賣事宜都是林董聯絡好之後，由我送
    （海洛因）給阿弟：：：」等語（見偵查卷三四頁），顯見被告確實知悉「林董
    」將放置其住處之海洛因，指示其取出交予「阿弟」，係要販賣予他人，並於整
    個販賣過程中擔任供貨及保管貨款之工作。雖證人林信陽於原審法院調查時翻異
    前詞，改稱不知被告住處有放置海洛因，亦不知被告有無在販賣海洛因云云，然
    證人林信陽於偵查中已證稱：住在被告住處時，知悉被告住處有放置海洛因等語
    （偵查卷第三四頁反面），參以證人林信陽自陳在偵查中並未遭到刑求逼供之情
    事，且在被告上揭住處扣得之海洛因數量頗為龐大之情，證人林信陽既居住在被
    告住處一段時日，則證人在偵查中證稱知悉被告住處置放有海洛因一節，應與常
    理相符，故自應以證人林信陽於偵查中之證述情節較為可採，則證人林信陽於原
    審法院調查時之證述情節，應係事後迴護被告之詞，不足採信。
  (二)刑法上共同正犯之成立，雖以有犯意之聯絡與行為分擔為要件，惟此所謂犯意之
    聯絡並不限於事前有所謀議，即僅於行為當時有共同犯意之聯絡，亦屬之，且其
    表示之方法，亦不以明示通謀為必要，即相互間有默示之合致，亦無不可；又刑
    法上之共同正犯祇須具有犯意聯絡、行為分擔，即足成立。既不問犯罪動機起於
    何人，亦不必每一階段犯行均經參與；質言之，共同正犯間彼此分擔之行為，並
    非必須相同，且在犯意聯絡範圍內，應就全部犯罪結果負責（最高法院八十五年
    度臺上字第三七二九號、七十六年度臺上字第八二七九號判決參照）。被告既知
    悉放置在其住處之海洛因，均係供「林董」、「阿弟」等人販賣予不詳之人之用
    ，且為貪圖免繳房屋貸款利息，而提供其上揭住處供「林董」存放海洛因以便於
    分裝販賣，復多次依「林董」之指示，將毒品運送至指定地點交予「阿弟」販賣
    予他人，並向「阿弟」收取部分貨款以統籌處理，顯見被告係以自己犯罪之意，
    參與保管供販賣之海洛因及供貨之行為，被告與「林董」、「阿弟」等人，就上
    揭販賣第一級毒品海洛因之犯行，確有犯意聯絡及行為分擔，並無疑義，辯護人
    所稱被告僅係幫助「阿弟」、「林董」販賣毒品，尚無可採。
  (三)附表一編號一所示疑似海洛因之白色磚塊及白粉，經送法務部調查局鑑驗結果：
    白色磚塊七十二塊均係第一級毒品海洛因、白色粉末二十三包均含有海洛因成分
    ，前述磚塊、粉末合計淨重二七二四０點五二公克（包裝重六二六點七八公克）
    ，純度百分之八十三點一六，純質淨重二二六五三點二二公克，有該局九十一年
    一月七日調科壹字第九一二三０二五六八０號鑑定通知書附卷足憑（偵查卷六七
    頁）；而如附表一編號二所示之疑似安非他命結晶三大包（其中之一包內有十八
    小包），經送法務部調查局鑑驗結果：均係第二級毒品甲基安非他命，合計淨重
    一七一一點五八公克，包裝重四七點八０公克，平均純度百分之八十一點五０，
    純質淨重一三九四點九三公克），亦有該局九十一年一月七日調科壹字第九０一
    三四四五一號檢驗通知書一份附卷足稽（偵查卷八十五頁），足認扣案如附表一
    編號一、編號二所示之物各為第一級毒品海洛因、第二級毒品安非他命無誤。
  (四)海洛因係政府嚴加查禁之毒品，販賣海洛因難免被判重刑之風險，倘非基於營利
    之意圖，任何人當無須冒此風險，被告之販賣海洛因，雖無從查知其實際交易之
    價格，然其販賣顯係基於營利之意圖，應無可置疑。
  (五)綜上所述，被告既與「林董」、「阿弟」等人有販賣第一級毒品之犯意聯絡，復
    提供住所供「林董」放置毒品，並依「林董」之指示，將毒品運送至指定地點交
    予「阿弟」販賣予他人，及向「阿弟」收取部分貨款以統籌處理，顯見被告確有
    參與販賣第一級毒品之犯行。此外，復有如附表一編號一、編號二所示之第一級
    毒品海洛因磚七十二塊、散裝之海洛因二十三包、第二級毒品安非他命三大包（
  其中一大包內有十八小包）及販賣毒品海洛因所得之現金七十九萬八千元扣案足
    資佐證，參以本件被告係將所存放之海洛因磚十塊攜出，欲至臺中市○○路與軍
    功路口之約定地點交付予「阿弟」販賣，當行經臺中縣太平市○○街六七巷口時
    ，即為檢調人員當場查獲之情，益證被告確有販賣第一級毒品海洛因之犯行，是
    被告於所辯未參與販賣第一級毒品海洛因云云，顯係卸責之詞，不足採信，事證
    明確，被告犯行堪予認定。
三、海洛因、安非他命分屬毒品危害防制條例第二條第二項第一款、第二款所規定之
    第一級毒品、第二級毒品。核被告所為，係犯毒品危害防制條例第四條第一項販
    賣第一級毒品罪，及同條例第十一條第二項之持有第二級毒品罪。被告販賣第一
    級毒品前、後持有第一級毒品之低度行為，為販賣之高度行為所吸收，不另論罪
    。又被告於九十年十二月十二月二十一日下午四時五十分許，依「林董」之指示
    ，將置放其住處之海洛因磚中之十塊（毛重約三六六０公克）攜出，欲至約定之
    臺中市○○路與軍功路口交付予「阿弟」販賣，惟在臺中縣太平市○○街六七巷
    口，即為檢調人員當場查獲，則被告就該次販賣行為應屬未遂階段。而被告依「
    林董」之指示，將毒品運送至指定地點交予「阿弟」，並向「阿弟」收取部分貨
    款以統籌處理，顯係以自己犯罪之意，參與構成要件之行為，被告與「林董」、
    「阿弟」之成年男子，就上揭販賣第一級毒品之犯行，有犯意聯絡及行為分擔，
    為共同正犯。被告先後多次販賣第一級毒品既遂及上揭販賣第一級毒品未遂之犯
    行，均時間緊接，觸犯構成要件相同之罪名，顯係基於概括之犯意反覆為之，為
    連續犯，應依刑法第五十六條之規定論以一罪，除法定刑為死刑、無期徒刑部分
    不得加重外，並依法加重其刑（原審就罰金刑部分漏未敘明應予加重，應予補充
    ）。又被告所犯共同連續販賣第一級毒品罪，及持有第二級毒品罪二罪間，犯意
    各別，行為互殊，應予分論併罰。扣案如附表一編號一所示之第一級毒品海洛因
    （海洛因磚有七十二塊、散裝之海洛因二十三包，驗餘淨重共二七二四０點五二
    公克）；附表一編號二所示之第二級毒品安非他命三包（其中之一包內有十八小
    包。驗餘淨重共一七一一點五八公克），不問屬於犯人與否，均應依毒品危害防
    制條例第十八條第一項前段之規定宣告沒收銷燬之；又扣案如附表一編號三所示
    之現金七十九萬八千元，係屬被告與「林董」、「阿弟」因販賣毒品所得之財物
    ，扣案如附表一編號四、五所示之物，係屬被告與「林董」、「阿弟」供販賣毒
    品犯罪所用之物，業據被告供承在卷，均應依同條例第十九條第一項之規定沒收
    之。至於扣案如附表二所示之行動電話、研磨器及玩具槍枝，其中研磨器係供被
    告自己施用毒品海洛因所用，與本件販賣毒品無涉，行動電話及玩具槍枝亦非用
    來販賣毒品之用，亦據被告供承在卷，復查無積極事實足證上揭物品確係供販賣
    毒品所用或預備用之物，爰不另宣告沒收；此外，被告雖自承係因「林董」代其
    繳交房屋貸款，始提供上揭住處供「林董」存放毒品，且迄今「林董」約已代繳
    交五十萬元之貸款金額，然「林董」在未與被告共同販賣毒品之前，即有代被告
    繳交貸款之情事，亦無證據證明「林董」係以販賣毒品所得代被告繳交貸款，故
    該五十萬元應非屬被告販賣毒品犯罪所得財物，亦不另宣告沒收，公訴人認該五
    十萬元雖未扣案，然屬販賣毒品犯罪所得財物，仍應依同條例第十九條第一項之
    規定沒收之，如全部或一部不能沒收時，以其財產抵償之，應有未洽，均併此敘
    明。
四、原審法院因認被告犯罪事證明確，適用毒品危害防制條例第四條第一項、第十一
    條第二項、刑法第十一條前段、第二十八條、第五十六條之規定，並審酌被告明
    知海洛因係屬戕害人身心之毒品，竟為貪圖小利，提供處所供「林董」存放純度
    極高之海洛因，復又與「林董」共同販賣，又依扣案之海洛因數量，如以每人每
    次零點幾公克施用量計算，足供數十萬人次施用，危害社會治安及國民健康甚鉅
    ，且販賣毒品為世界各國戮力查緝之萬國公罪，及安非他命足以使施用者導致精
    神障礙、性格異常，甚至造成生命危險之生理成癮性及心理依賴性，被告之行為
    嚴重戕害國民身心健康，危害社會治安至深且鉅，惡性非輕，及其犯罪後之態度
    等一切情狀，就被告共同連續販賣第一級毒品部分處無期徒刑，並依刑法第三十
    七條第一項之規定宣告褫奪公權終身，扣案如附表一編號一所示之第一級毒品，
    依毒品危害防制條例第十八條第一項前段之規定宣告沒收並銷燬之，附表一編號
    三所示之現金七十九萬八千元，附表一編號四、五所示之物，依同條例第十九條
    第一項之規定沒收；持有第二級毒品部分，處有期徒刑壹年拾月，扣案附表一編
    號二所示之第二級毒品亦依毒品危害防制條例第十八條第一項前段之規定宣告沒
    收並銷燬之；並諭知主刑部分應執行無期徒刑，認事用法，均無不合，量刑亦稱
    妥適，被告上訴意旨認原審判量刑過重，並稱行為僅止於幫助販賣云云，指摘原
    審判決不當，為無理由，應駁回之。
五、據上論結，應依刑事訴訟法第三百六十八條，判決如主文。
本案經檢察官乙○○到庭執行職務。
中      華      民      國      九十二     年     一      月   二十八   日
                                臺灣高等法院臺中分院刑事第十庭
                                      審判長法  官  林  照  明
                                            法  官  蔡  名  曜
                                            法  官  王      銘
右正本證明與原本無異。
如不服本判決應於收受送達後十日內向本院提出上訴書狀，其未敘述上訴之理由者並
得於提起上訴後十日內向本院補提理由書（均須按他造當事人之人數附繕本）。
                                            書記官  洪  麗  華
中      華      民      國      九十二     年     一      月    三十    日
                                                                        Ｒ
附表一
┌──┬───────┬────┬───────────────────┐
│編號│名          稱│數    量│備                        註          │
├──┼───────┼────┼───────────────────┤
│一  │第一級毒品海洛│海洛因磚│合計淨重27240.52公克（包裝重626.78公克│
│    │因            │柒拾貳塊│），純度83.16% ，純質淨重22653.22公克 │
│    │              │、散裝之│                                      │
│    │              │海洛因貳│                                      │
│    │              │拾包  │                                      │
├──┼───────┼────┼───────────────────┤
│二  │第二級毒品安非│包（其│合計淨重1711.58公克（包裝重47.80公克）│
│    │他命          │中壹包內│，平均純度81.50%，純質淨重1394.93公克 │
│    │              │有拾捌小│                                      │
│    │              │包）    │                                      │
├──┼───────┼────┼───────────────────┤
│三  │販賣所得現金（│柒拾玖萬│                                      │
│    │新臺幣）      │捌仟元  │                                      │
├──┼───────┼────┼───────────────────┤
│四  │放置毒品之塑膠│壹個    │                                      │
│    │袋            │        │                                      │
├──┼───────┼────┼───────────────────┤
│五  │裝毒品之包裝袋│壹箱    │箱內有塑膠盒、皮包                    │
│    │              │        │                                      │
└──┴───────┴────┴───────────────────┘
附表二
┌──┬───────┬────┬───────────────────┐
│編號│名          稱│數    量│備                            註      │
├──┼───────┼────┼───────────────────┤
│一  │行動電話手機  │六具    │其中二具為案外人林信陽所有            │
├──┼───────┼────┼───────────────────┤
│二  │研磨器        │一臺    │                                      │
├──┼───────┼────┼───────────────────┤
│三  │塑膠九０玩具槍│一支    │不具殺傷力                            │
│    │枝            │        │                                      │
└──┴───────┴────┴───────────────────┘
                                                                    Ｒ


司法院資訊處製作；財團法人民間司法改革基金會備份。
